臺灣高等法院民事判決　　　　　　　　96年度勞上易字第71號
上　訴　人　阿托科技股份有限公司
法定代理人　甲○○
訴訟代理人　蕭富山律師
　　　　　　宋珍芳律師
上　一　人
複 代 理人　廖俊嘉律師
被 上訴 人　乙○○
訴訟代理人　鍾開榮律師
上列當事人間請求給付薪資等事件，上訴人對於中華民國九十六
年五月十一日台灣台北地方法院九十六年度勞訴字第三八號第一
審判決提起上訴，經本院於九十六年十月十六日言詞辯論終結，
判決如下：
    主    文
上訴駁回。
第二審訴訟費用由上訴人負擔。
    事 實 及 理 由
一、本件上訴人聲明求為判決：(一)原判決關於不利上訴人部分廢
    棄。(二)上開廢棄部分，被上訴人在第一審之訴及假執行之聲
    請均駁回。
    被上訴人聲明求為判決：上訴駁回。
二、被上訴人起訴主張：伊出生於香港，依法持有中華民國長期
    居留許可之資格，並自民國（下同）八十八年間起至九十五
    年十一月三十日止，受僱於上訴人，每月基本薪資為新台幣
    （下同）十六萬九千元，伊於任職期間均兢兢業業，將所負
    責業務於五年內成長一倍，故伊於九十五年十一月三日離職
    時，上訴人曾與伊約定要給付伊 「BONUS」一百三十七萬零
    六百元，詎上訴人嗣後竟予剋扣其中之一百零五萬四千三百
    零五元，且拒付九十五年十一月份之薪資等情，爰依兩造間
    約定之法律關係，求為命上訴人應給付伊積欠之紅利及薪資
    共計一百二十二萬三千三百零五元，並加計法定遲延利息之
    判決（原審判命上訴人給付一百零三萬八千一百十元本息；
    而駁回被上訴人其餘之請求。被上訴人就其敗訴部分未據聲
    明不服，已告確定）。
    上訴人則以：被上訴人於九十五年十一月份並未上班，且未
    依伊公司之規定請假，伊自無給付該月份薪資之義務。又被
    上訴人任職期間，負責與訴外人香港明輝集團有限公司（下
    稱香港明輝公司）之業務往來，至其離職時，香港明輝公司
    尚積欠伊貨款一百零三萬一千二百五十元，被上訴人實有義
    務協助伊收回上開應收帳款，故於被上訴人提出辭呈時，伊
    即與其協商將上述應收帳款之債權讓與被上訴人，抵付上開
    「BONUS」，惟兩造其後並未就該債權讓與之約定完成書面
    契約，亦未通知債務人，則上開債權讓與之約定是否生效，
    即有疑問。又被上訴人離職前之職位為半導體事業部門經理
    ，並無勞動基準法之適用，伊亦無給付離職金之義務，且被
    上訴人九十五年十一月份員工之薪資表上亦已載明該一百零
    五萬四千三百零五元屬扣除項目，除伊對香港明輝公司之債
    權，尚包含被上訴人預支週轉金一萬元、預領九十五年度汽
    車維修費六千八百六十元、預付其眷屬於香港之九十五年度
    健康保險費六千一百九十五元，顯見該筆金額並非依約應給
    付之款項，被上訴人請求給付上開金額，自屬無據；又依伊
    之薪資單項目記載原則，凡非屬薪資等經常性給與者，均劃
    歸「BONUS」，是關於「BONUS」之記載，係伊對被上訴人非
    經常性給與之恩惠性給付，核其性質乃民法上之贈與關係，
    伊已撤銷該贈與之意思表示，被上訴人亦不得再請求給付云
    云，資為抗辯。
三、兩造不爭執之事實：
    (一)被上訴人自八十八年間起受僱於上訴人公司，任職至九十
      五年十一月三十日離職，離職前之職位為上訴人公司半導
      體事業部之經理，每月基本薪資為十六萬九千元（見原審
      調解卷八頁至十頁之員工薪資袋）。
    (二)被上訴人九十五年十一月份並未至上訴人公司上班，上訴
      人亦未發給被上訴人該月份之薪資；另上訴人發給被上訴
      人九十五年十一月份薪資單上記載「BONUS」補發一百三
      十七萬零六百元、「OTHER DEDUC」一百零五萬四千三百
      零五元，故上訴人實際發給被上訴人稅後之金額為二十八
      萬七千六百三十八元（見原審勞訴卷七頁至八頁之門禁卡
      紀錄、調解卷十二頁至十三頁之員工薪資袋）。
    (三)上訴人確於被上訴人進入上訴人公司任職時發給週轉金一
      萬元，又因被上訴人眷屬為香港居民，故就被上訴人眷屬
      之健康保險處理，兩造約定由被上訴人自行於香港投保一
      年期健康保險後，以保費收據向上訴人請款，而上訴人已
      為被上訴人墊支其眷屬九十五年度全年保險費七萬四千三
      百三十五元，平均每月保險費為六千一百九十五元（見原
      審勞訴卷三二頁至三四頁之支出傳票、存款單、續保通知
      書）。
四、被上訴人主張伊自八十八年間起至九十五年十一月三十日止
    ，受僱於上訴人，伊於任職期間均兢兢業業，將所負責業務
    於五年內成長一倍，故伊於九十五年十一月三十日離職時，
    上訴人曾與伊約定要給付伊「BONUS」一百三十七萬零六百
    元，詎上訴人竟予剋扣其中之一百零五萬四千三百零五元等
    情，上訴人則以前開情詞置辯，經查：
    按稱贈與者，謂當事人約定，一方以自己之財產無償給與他
    方，他方允受之契約，民法第四百零六條定有明文。準此，
    必交付財產於人之一方，有將財產無償給與於他方之意思，
    始能成立贈與。兩造並不爭執彼等曾於被上訴人離職前合意
    談定由上訴人給付被上訴人整筆金額一百三十七萬零六百元
    （見原審勞訴卷四一頁背面之言詞辯論筆錄），上訴人並於
    發給被上訴人之薪資單上將該筆金額記載於「BONUS」項下
    ，其旁且註記「BONUS補發」等字樣，有該薪資單可稽（見
    原審調解卷十三頁）；而「BONUS」於一般勞雇關係中，通
    常指工作獎金、額外津貼之性質；參以上訴人復自認伊因慮
    及被上訴人任職伊公司多年之辛勞，方同意給付被上訴人上
    開金額（見原審勞訴卷十七頁之答辯(三)狀），及上訴人業將
    上開「BONUS」之金額向國稅局申報為被上訴人之薪資所得
    （見本院卷三九頁之九十五年度綜合所得稅各類所得資料清
    單上已載明扣繳預扣所得稅單位為上訴人公司）等情觀之，
    益見該「BONUS」給付之約定，核屬被上訴人於與上訴人勞
    務供給契約關係存續中，因提出勞務給付而由上訴人允予給
    付報酬之一種，顯非贈與之性質，此外，上訴人復不能舉證
    證明兩造間就該筆「BONUS」有贈與之合意，足見上訴人抗
    辯兩造間為贈與關係云云，殊不足取。則上訴人抗辯伊得依
    民法第四百零八條之規定，撤銷給付該「BONUS」之意思表
    示云云，顯不足取。上訴人既已允諾給付被上訴人上開「BO
    NUS」，被上訴人依該約定，請求上訴人給付該約定之金額
    一百三十七萬零六百元，要屬有據。
五、關於上訴人抗辯上開「BONUS」之給付，應扣減兩造協議以
    伊對訴外人香港明輝公司之貨款債權額抵付之一百零三萬一
    千二百五十元、伊預支被上訴人週轉金一萬元、被上訴人預
    領九十五年度汽車維修費六千八百六十元、伊預付被上訴人
    眷屬於香港之九十五年度健康保險費六千一百九十五元等情
    ，惟查除其中上訴人預支之週轉金一萬元、上訴人預付被上
    訴人眷屬於香港之九十五年度健康保險費六千一百九十五元
    ，合計一萬六千一百九十五元，為被上訴人所不爭執（見原
    審勞訴卷四一頁背面之言詞辯論筆錄），應屬可取外，餘則
    為被上訴人所否認，且上訴人復不能舉證證明香港明輝公司
    確有積欠上訴人貨款一百零三萬一千二百五十元，與兩造確
    已達成協議同意以該貨款債權自上開「BONUS」中扣除，及
    舉出被上訴人曾預領六千八百六十元之汽車維修費之證據（
    見本院卷四四頁之上訴理由(二)狀、七九頁之準備程序筆錄）
    ，足見上訴人所為此部分之抗辯，顯不足取。
六、至上訴人於原審及本院爭點整理後及本院準備程序期日終結
    後之九十六年十月十六日言詞辯論時，又抗辯伊已於九十六
    年七月九日向台灣台北地方法院檢察署告訴被上訴人侵占伊
    對香港明輝公司之貨款一百零三萬一千一百五十元、中國上
    海南安電鍍技術工程合作公司貨款人民幣十一萬七千六百七
    十五元、已退還之八十五桶原料值人民幣八萬八千三百二十
    五元及中國客戶南京廣聯塗裝電鍍設備材料服務中心貨款人
    民幣一萬五千元，涉有業務侵占及背信罪嫌，請求裁定停止
    本件訴訟程序，並以上開貨款債權主張與本件債務抵銷云云
    （見本院卷一一五頁至一四四頁之補充上訴理由(三)狀），惟
    按當事人就其主張之爭點，經受命法官整理並協議簡化爭點
    者，應受其拘束，且被上訴人復不同意上訴人突襲式之變更
    及追加上開防禦方法（見原審卷十一頁至十二頁之言詞辯論
    筆錄、本院卷三六頁之準備程序筆錄、一一三頁至一一四頁
    之言詞辯論筆錄），況上訴人自原審爭點整理前，本有充分
    之時間就該項貨款提出抵銷之抗辯，竟遲至本院準備程序終
    結後始予提出，且被上訴人是否侵占該項貨款，及上訴人是
    否主張抵銷，並非法院應依職權調查之事項，是上訴人遲延
    提出抵銷之抗辯顯係因可歸責於上訴人之事由；又被上訴人
    縱確有侵占及背信罪責，上訴人亦得另行請求其負侵權行為
    損害賠償責任，對上訴人之權益亦無任何影響（民事訴訟法
    第二百七十條之一第三項、第二百七十六條第一項第一款、
    第三款及第四款之規定參照），且上訴人告訴被上訴人於九
    十五年間涉嫌侵占其貨款或有背信罪嫌，亦非屬訴訟中有犯
    罪嫌疑牽涉其裁判，本院亦不得在該刑事訴訟終結前以裁定
    停止本事件之訴訟程序（民事訴訟法第一百八十三條規定、
    最高法院七十九年台抗字第二一八號判例參照），自屬不應
    准許，附此說明。
七、綜上所述，上訴人既於兩造間之勞動契約關係行將結束時，
    允諾給付被上訴人「BONUS」一百三十七萬零六百元，嗣僅
    給付三十一萬六千二百九十五元，餘一百零五萬四千三百零
    五元迄未給付，扣除上訴人預支之週轉金一萬元及預付被上
    訴人眷屬於香港之九十五年度健康保險費六千一百九十五元
    ，合計一萬六千一百九十五元外，尚應給付被上訴人一百零
    三萬八千一百十元（其計算式為：1,054,305元－16,195元
    ＝1,038,110元）。從而，被上訴人依據兩造間之約定，請
    求上訴人給付一百零三萬八千一百十元，及自起訴狀繕本送
    達之翌日即九十六年一月十三日起至清償日止，按年息百分
    之五計算之利息部分，自屬應予准許。原審就上開部分所為
    上訴人敗訴之判決，核無違誤。上訴論旨仍執前詞指摘原判
    決此部分不當，求予廢棄改判，為無理由。
八、至兩造其餘之攻擊或防禦方法及未經援用之證據，經本院斟
    酌後，認為均不足以影響本判決之結果，自無逐一詳予論駁
    之必要，併此敘明。
據上論結，本件上訴為無理由，依民事訴訟法第四百四十九條第
一項、第七十八條，判決如主文。
中　　華　　民　　國　　96　　年　　10　　月　　30　　日
　　　　　　　　　勞工法庭
                        審判長法　官  楊豐卿
　　　　　　　　　　  　      法　官  梁玉芬
　　　　　　　　　　  　      法　官  許紋華
正本係照原本作成。
不得上訴。
中　　華　　民　　國　　96　　年　　10　　月　　30　　日
　　　　　　　　　　　　　　　書記官  殷丹妮
